臺灣高等法院高雄分院民事判決　　　　 99年度上易字第341號
上　訴　人　 黃珊琪
被　上訴人　 董慧敏
上列當事人間損害賠償事件，上訴人對於中華民國99年9 月17日
台灣屏東地方法院99年度訴字第327 號所為第一審判決提起上訴
，本院於民國99年12月29日言詞辯論終結，判決如下：
      主    文
原判決關於駁回上訴人後開第二項之訴部分廢棄。
被上訴人應與已判決確定之陳蕭明連帶給付上訴人新台幣貳拾萬
元，及自民國99年2 月18日起，至清償日止，按週年利率百分之
五計算之利息。
其餘上訴駁回。
第二審訴訟費用由被上訴人負擔三分之一，餘由上訴人負擔。
      事實及理由
一、被上訴人董慧敏經合法通知，無正當理由未於言詞辯論期日
    到場，核無民事訴訟法第386 條所列各款情形，爰依上訴人
    之聲請，由其一造辯論而為判決。
二、上訴人主張：原審被告陳蕭明（經原審判決後未上訴，已確
    定）與伊為夫妻關係，詎陳蕭明竟於婚姻關係存續中，與被
    上訴人董慧敏通姦，並產下一女（起訴狀誤載為子），陳蕭
    明、董慧敏間之通姦行為，不法侵害伊基於配偶關係所生之
    身分法益，致伊家庭出現裂痕，身心嚴重受創，備感折磨與
    痛苦，依最高法院55年台上字第2053號判例意旨，陳蕭明及
    被上訴人董慧敏乃故意以背於善良風俗之方法加損害於伊，
    對伊構成共同侵權行為，則伊自得依民法第184 條第1 項後
    段、第185 條第1 項前段及第195 條第1 項、第3 項規定，
    請求陳蕭明與被上訴人董慧敏連帶賠償伊所受非財產上之損
    害。爰請求陳蕭明及董慧敏加計法定遲延利息連帶賠償伊非
    財產上之損害新台幣（下同）60萬元，以資慰藉等情。並聲
    明：陳蕭明及被上訴人應連帶給付上訴人60萬元，及自起訴
    狀繕本最後送達對造翌日起至清償日止，按週年利率百分之
    5 計算之利息。
三、被上訴人董慧敏未於言詞辯論期日到場，據其於原審所為陳
    述及於本院所提之書狀係陳稱：伊為國中畢業學歷，原從事
    美髮工作，曾在高雄酒店上班約半年，其間認識原審被告陳
    蕭明，並與其發生性關係，而產下一女。惟伊與陳蕭明發生
    性關係時，並不知陳蕭明已婚，當被上訴人知悉陳蕭明為有
    配偶之人時，已懷孕四、五個月，然基於胎兒是一個無辜的
    生命，任何人無權剝奪其生命，被上訴人不得已仍生下胎兒
    ，故伊係遭受陳蕭明之欺騙始與其發生性關係進而產子，其
    後因陳蕭明為孩子之生父，不得已才帶小孩去看守所探視陳
    蕭明，伊無侵害上訴人權利之意思，故上訴人請求伊賠償非
    財產上之損害60萬元，非有理由等語資為抗辯。並於原審聲
    明：上訴人之訴駁回。
四、原審判決陳蕭明應給付上訴人60萬元，及自99年2 月18日起
    至清償日止，按週年利率5%計算之利息。上訴人其餘之訴（
    即對於被上訴人之訴）駁回。上訴人就敗訴部分不服，於本
    院聲明：(一)原判決關於駁回上訴人後開第二項之訴部分廢棄
    。(二)被上訴人應與已判決確定之陳蕭明連帶給付上訴人60萬
    元，及自99年2 月18日起至清償日止，按週年利率5%計算之
    利息。(三)訴訟費用由被上訴人負擔。
    被上訴人答辯聲明：(一)上訴駁回。(二)第二審訴訟費用由上訴
    人負擔。
五、兩造不爭執之事項：
    陳蕭明（業經原審判決確定）於87年7 月19日與上訴人結婚
    ，嗣於婚姻關係存續中之96年初與被上訴人董慧敏發生性關
    係，董慧敏並因此於96年9 月15日產下一女，此事實為上訴
    人及被上訴人董慧敏所不爭執，並有上訴人提出之戶籍謄本
    及台灣高等法院台中分院檢察署98年度上聲議字第2470號處
    分書（不起訴之理由為上訴人之告訴已逾告訴期間）附卷可
    稽，堪認定為真正。
六、本件爭點為(一)被上訴人與陳蕭明發生性關係是否知悉陳蕭明
    為有配偶之人？(二)上訴人請求被上訴人賠償慰撫金是否有理
    由？金額以多少為適當？
七、本院之判斷：
  (一)被上訴人與陳蕭明發生性關係，是否知悉陳蕭明為有配偶之
    人？
    經查，被上訴人辯稱，伊與陳蕭明發生性關係時並不知陳蕭
    明已婚云云，原審同案被告陳蕭明於刑事案件偵查中亦供稱
    「董慧敏當時不知道我已結婚，因我騙董慧敏說我還未婚」
    等語，且上訴人於原審審理亦稱：「董慧敏說她一開始不曉
    得陳蕭明是已婚身分跟他發生關係，我沒意見」（見一審卷
    第21頁反面）基此，被上訴人董慧敏辯稱，伊與陳蕭明發生
    性關係時，並不知陳蕭明已婚等語，固堪採信。惟查，民國
    97年間陳蕭明因涉犯詐欺罪遭檢察官羈押於台灣屏東看守所
    被上訴人尚抱著其與陳蕭明所生之女前往看守所探視而為當
    時亦同往探視之上訴人所撞見，此亦為兩造不爭之事實，並
    有陳蕭明於台灣台中地方法院檢察署98年度他字第2928號妨
    害家庭案件之答辯狀可稽，基此，可見被上訴人於發覺陳蕭
    明為已婚之人，仍與陳蕭明保持良好感情，才會於生下小孩
    後仍帶小孩至看守所探視陳蕭明，故上訴人主張，被上訴人
    於發覺陳蕭明為已婚之人後仍與陳蕭明交往，二人應仍有男
    女關係一情，合乎常理，應堪採信。被上訴人辯稱，伊於發
    覺陳蕭明為有配偶之人後即未再與陳蕭明發生性關係云云，
    尚難採信。
  (二)上訴人請求被上訴人賠償精神慰撫金是否有理由？金額以多
    少為適當？
    查，被上訴人於發覺陳蕭明為有配偶之人後仍與陳蕭明發生
    性關係，並產下一女，其行為自屬不法侵害上訴人基於配偶
    關係之身分法益，且情節重大，故上訴人依民法第184 條第
    1 項後段、第185 條第1 項、第195 條第3 項、第1 項規定
    請求被上訴人與原審同案被告陳蕭明連帶賠償其精神上之損
    害（慰撫金），為有理由。次查，上訴人為國中畢業，目前
    在雞排店工作，月薪2 萬元名下並無不動產，被上訴人為國
    中畢業，曾從事美髮工作及在酒店上班，名下無不動產，此
    業經兩造於原審陳明，並有稅務電子閘門財產所得調件明細
    表在卷可憑，本院審酌上情及被上訴人侵犯上訴人身分法益
    之情節等情，認上訴人請求被上訴人與已判決確定之陳蕭明
    連帶賠償非財產上之損害（慰撫金）以20萬元為適當，超過
    部分之請求不予准許。
八、綜上所述，上訴人依侵權行為法律關係請求被上訴人與已判
    決確定之陳蕭明連帶給付20萬元及自起訴狀繕本最後送達被
    上訴人與陳蕭明翌日（即99年2 月18日）起，至清償日止，
    按週年利率百分之五計算之法定遲延利息，自屬正當，原審
    就此部分予以駁回，自有未當，上訴意旨求予就此部分廢棄
    改判，為有理由，自應由本院將原判決此部分廢棄改判如主
    文所示，至上訴人超過部分之請求，原審予以駁回，並無不
    當，此部分上訴為無理由，應予駁回。
九、據上論結，本件上訴為一部有理由，一部無理由，依民事訴
    訟法第463 條、第385 條第1 項前段、第79條，判決如主文
中    華    民    國  100     年    1     月    12    日
                              民事第四庭
                                  審判長法官 蔡文貴
                                  法      官 謝靜雯
                                  法      官 黃科瑜
以上正本證明與原本無異。
本判決不得上訴。
中    華    民    國  100     年    1     月    14    日
                                  書  記  官 彭筱瑗